---
title: "VetNutri — Exploration de rations canines"
lang: fr
format:
  html:
    page-layout: full
server: shiny
params:
  root: ""
execute:
  echo: false
---

```{r}
#| label: setup
#| context: setup
#| include: false

if (!requireNamespace("shiny", quietly = TRUE) ||
    !requireNamespace("jsonlite", quietly = TRUE)) {
    stop('Installer les dépendances : install.packages(c("shiny", "jsonlite"))')
}
# Shiny startup has no active knitr input. Locate sources from the document
# during rendering, or from the working directory during server startup.
input_path <- knitr::current_input(dir = TRUE)
search_dir <- if (length(input_path) && nzchar(input_path)) {
    dirname(normalizePath(input_path, mustWork = TRUE))
} else {
    normalizePath(getwd())
}
source_dir <- ""
repeat {
    candidates <- file.path(c(search_dir, file.path(search_dir, "vetnutriDogR")), "R")
    found <- candidates[file.exists(file.path(candidates, "init_json_loader.R"))]
    if (length(found)) {
        source_dir <- found[1]
        break
    }
    parent <- dirname(search_dir)
    if (parent == search_dir) break
    search_dir <- parent
}
if (file.exists(file.path(source_dir, "init_json_loader.R"))) {
    for (file in list.files(source_dir, pattern = "\\.R$", full.names = TRUE)) {
        sys.source(file, envir = knitr::knit_global())
    }
} else if (requireNamespace("vetnutriDogR", quietly = TRUE)) {
    library(vetnutriDogR)
} else {
    stop("Conserver ce document dans vetnutriDogR/inst/quarto avec les sources R du module.")
}
```

Le panneau de gauche se remplit dans l'ordre de ses onglets : **Chiens**
(référentiels, grilles de poids et de K), **Ingrédients** (une liste par
ajustement : protéines, fibres, calcium, oméga-6, sel/sodium, énergie restante,
avec leur cible), **Options**, puis **Sélection** pour réutiliser ou partager les
listes. Le bloc en haut du panneau indique le nombre de scénarios et ce qui
manque avant de pouvoir lancer le calcul.

Le document explore **toutes les combinaisons** ; les ajustements sont
successifs et l'énergie est complétée en dernier. Les incompatibilités,
excédents et données manquantes sont conservés dans les résultats. Un bandeau
signale quand les paramètres ont changé depuis le dernier calcul.

```{r}
#| label: interface
if (nzchar(params$root)) vn_exploration_ui(root = params$root) else vn_exploration_ui()
```

```{r}
#| label: calculs
#| context: server
vn_exploration_server(input, output, session)
```
