---
title: "VetNutri — Exploration de rations canines"
lang: fr
format:
  html:
    page-layout: full
server: shiny
params:
  root: ""
execute:
  echo: false
---

```{r}
#| label: setup
#| context: setup
#| include: false

if (!requireNamespace("shiny", quietly = TRUE) ||
    !requireNamespace("jsonlite", quietly = TRUE)) {
    stop('Installer les dépendances : install.packages(c("shiny", "jsonlite"))')
}
# Shiny startup has no active knitr input. Locate sources from the document
# during rendering, or from the working directory during server startup.
input_path <- knitr::current_input(dir = TRUE)
search_dir <- if (length(input_path) && nzchar(input_path)) {
    dirname(normalizePath(input_path, mustWork = TRUE))
} else {
    normalizePath(getwd())
}
source_dir <- ""
repeat {
    candidates <- file.path(c(search_dir, file.path(search_dir, "vetnutriDogR")), "R")
    found <- candidates[file.exists(file.path(candidates, "init_json_loader.R"))]
    if (length(found)) {
        source_dir <- found[1]
        break
    }
    parent <- dirname(search_dir)
    if (parent == search_dir) break
    search_dir <- parent
}
if (file.exists(file.path(source_dir, "init_json_loader.R"))) {
    for (file in list.files(source_dir, pattern = "\\.R$", full.names = TRUE)) {
        sys.source(file, envir = knitr::knit_global())
    }
} else if (requireNamespace("vetnutriDogR", quietly = TRUE)) {
    library(vetnutriDogR)
} else {
    stop("Conserver ce document dans vetnutriDogR/inst/quarto avec les sources R du module.")
}
```

Définissez une liste d'ingrédients pour chacun des six ajustements : protéines,
fibres, calcium, oméga-6, sel/sodium et énergie restante. Le document explore
**toutes les combinaisons**, pour chaque poids, coefficient K et référentiel canin
choisi. Les cibles viennent du référentiel et peuvent être modifiées.

Les ajustements sont successifs ; l'énergie est complétée en dernier. Les
incompatibilités, excédents et données manquantes sont conservés dans les résultats.

```{r}
#| label: interface
if (nzchar(params$root)) vn_exploration_ui(root = params$root) else vn_exploration_ui()
```

```{r}
#| label: calculs
#| context: server
vn_exploration_server(input, output, session)
```
