---
title: "Correction Examen S4 — Nutrition (VetNutri)"
author: "Dr Sébastien Lefebvre"
date: "`r format(Sys.Date(), '%d %B %Y')`"
output:
  html_document:
    toc: true
    toc_float: true
    code_folding: hide
---

```{r setup, include=FALSE}
knitr::opts_chunk$set(echo = TRUE, message = FALSE, warning = FALSE)

# --- Sources : package installé OU sources locales (dev) -----------------------
if (requireNamespace("vetnutriExamR", quietly = TRUE)) {
  library(vetnutriExamR)
} else {
  # cherche R/io.R depuis racine projet, inst/examples, etc.
  candidates <- c("R/io.R", "../R/io.R", "../../R/io.R")
  rdir <- candidates[file.exists(candidates)][1]
  if (is.na(rdir)) stop("Impossible de trouver R/io.R - lancez ce Rmd depuis la racine du projet.")
  base <- dirname(rdir)
  source(file.path(base, "io.R"))
  source(file.path(base, "grading.R"))
  source(file.path(base, "nutrition.R"))
  source(file.path(base, "batch_notation.R"))
}

library(jsonlite)
if (!requireNamespace("httr2", quietly = TRUE)) {
  stop("Installez httr2 : install.packages('httr2')")
}
has_ggplot2 <- requireNamespace("ggplot2", quietly = TRUE)

# Opérateur %||% (fallback si non exporté par le package)
if (!exists("%||%", mode = "function")) {
  `%||%` <- function(a, b) if (is.null(a)) b else a
}
```

# 1. Paramètres généraux

```{r params}
# --- Fichier d'entrée (export Moodle) ----------------------------------------
CSV_PATH <- "2025-2026 - Examen S4 – Elevage des animaux de compagnie EL AC-Nutrition avec VetNutri (6pts)-réponses.csv"

# --- API JSONBin -------------------------------------------------------------
API_KEY  <- Sys.getenv(
  "JSONBIN_API_KEY",
  unset = "$2a$10$fV1xZ85W47525pd19RcnR.gpGLX9fqwRMbkRapKQWCqGVow36vlKq"
)

# --- Cache local des bins (évite de re-télécharger à chaque knit) ------------
CACHE_DIR     <- "cache_jsonbin"
FORCE_REFRESH <- FALSE   # TRUE = re-télécharge TOUS les bins
OFFLINE_ONLY  <- TRUE   # TRUE = utilise UNIQUEMENT le cache, ne télécharge rien
                          #        (les bins sans fichier cache seront marqués en erreur)

# --- Sortie -------------------------------------------------------------------
OUTPUT_CSV_NOTES   <- "notes_examen_S4.csv"
OUTPUT_CSV_DETAILS <- "notes_details_examen_S4.csv"

# --- Bareme (total = 6 pts) ---------------------------------------------------
# EX1 : 5 items à 0.6 pt = 3 pts | EX2 : 5 catégories à 0.6 pt = 3 pts
PTS_EX1_POIDS    <- 0.60   # poids idéal = 25 kg
PTS_EX1_BEC      <- 0.60   # besoin énergétique calculé
PTS_EX1_ENERGIE  <- 0.60   # apport énergétique de la ration proposée
PTS_EX1_DENSITE  <- 0.60   # densité énergétique de la ration proposée
PTS_EX1_PROTEINE <- 0.60   # apport protéique de la ration proposée
PTS_EX2_PAR_CATEGORIE <- 0.60   # 5 catégories x 0.6 = 3 pts

# --- EX1 : valeurs cibles -----------------------------------------------------
# Poids idéal attendu : 25 kg ± tolérance %
IDEAL_WEIGHT_KG <- 25
WEIGHT_TOL_PCT  <- 10  # ±10 %

# Tolerance globale ±10 % (utilisée si on ne fournit pas de borne explicite)
TOL_PCT <- 10

# Bornes (low / high) à AJUSTER après la première analyse (cf. section 4).
# Tant qu'elles valent NA, on tombe en mode "auto ±TOL_PCT autour de la médiane"
# pour vous montrer rapidement où se situent les copies. Une fois les valeurs
# pédagogiquement attendues fixées, remplacez les NA par des nombres.

BEC_LOW  <- NA  # kcal/jour, ex : 1080
BEC_HIGH <- NA  # ex : 1320

ENERGIE_INTAKE_LOW  <- NA  # apport énergétique ration proposée (kcal), ex : 1080
ENERGIE_INTAKE_HIGH <- NA  # ex : 1320

DENSITE_LOW  <- NA  # kcal / 100 g (matiere brute) ex : 350
DENSITE_HIGH <- NA  # ex : 430

PROTEINE_LOW  <- NA  # g / ration  ex : 60
PROTEINE_HIGH <- NA  # ex : 90

# --- Champs candidats pour le POIDS IDÉAL dans le JSON VetNutri --------------
# Le champ canonique de l'export VetNutri est `PoidsIdeal`. Le booléen
# `PoidsIdealex` indique si la valeur est effectivement renseignée par
# l'étudiant : si `PoidsIdealex == FALSE`, on considère qu'aucun poids idéal
# n'a été saisi (l'item est noté 0). Les autres noms ci-dessous sont des
# fallbacks au cas où.
IDEAL_WEIGHT_FIELDS <- c(
  "PoidsIdeal", "poidsIdeal", "poids_ideal", "PoidsIdeal_kg",
  "idealWeightKg", "weightIdealKg", "weight_ideal_kg",
  "idealWeight", "targetWeightKg", "ideal_weight",
  "bcsIdealWeight", "bodyConditionIdealWeight"
)
IDEAL_WEIGHT_FLAG_FIELD <- "PoidsIdealex"   # NA si vous voulez désactiver la vérif

# --- Politique de calcul (cf. section "Audit") -------------------------------
# Recalcule ENA = 100 - HUMIDITE - PROTEINE - LIPIDE - CELLULOSE - CENDRE
# quand il manque dans un aliment.
HYDRATE_ENA <- TRUE

# Force le calcul Atwater (4*ENA + 4*PROTEINE + 9*LIPIDE) au lieu d'utiliser
# `ENERGIE` stockée dans l'aliment quand elle est présente. À mettre à TRUE
# si l'examen demande explicitement le calcul Atwater.
FORCE_ATWATER <- TRUE

# Quand plusieurs rations PROPOSEE existent pour un même animal, en prendre
# une seule (la 1re). FALSE = laisser le code échouer/sommer (déconseillé).
PICK_FIRST_PROPOSED <- TRUE

# --- EX2 : catégories d'ingrédients & mots-clés ------------------------------
# Le matching est fait sur le NOM de l'aliment (insensible à la casse, accents
# ignorés). Ajoutez/retirez des mots-clés selon votre catalogue VetNutri.
INGREDIENT_KEYWORDS <- list(
  proteine_animale = c(
    "poulet", "dinde", "boeuf", "veau", "agneau", "lapin", "porc",
    "jambon", "cheval", "canard", "thon", "saumon", "poisson",
    "cabillaud", "merlu", "oeuf", "œuf", "viande", "filet"
  ),
  feculent = c(
    "riz", "pates", "pâtes", "ble", "blé", "semoule", "pomme de terre",
    "patate", "boulgour", "quinoa", "flocon", "avoine", "mais", "maïs",
    "tapioca", "orge"
  ),
  legume = c(
    "courgette", "carotte", "haricot", "epinard", "épinard", "brocoli",
    "chou", "courge", "potiron", "concombre", "tomate", "salade",
    "petits pois", "pois", "legume", "légume"
  ),
  huile = c(
    "huile", "olive", "colza", "tournesol", "lin", "saumon (huile)",
    "poisson (huile)", "matiere grasse", "matière grasse"
  ),
  cmv = c(
    "cmv", "complement", "complément", "mineral", "minéral", "vitamine",
    "vitamines", "vit-i-min", "calcium", "carbonate", "phosphate",
    "premix", "pet-phos", "nutri-mix", "nutri mix", "vetcomplex"
  )
)

# Petit utilitaire : suppression d'accents + minuscule
normalize_str <- function(s) {
  s <- as.character(s)
  s <- iconv(s, from = "UTF-8", to = "ASCII//TRANSLIT")
  tolower(s)
}
```

# 2. Lecture du CSV des réponses

```{r read-csv}
stopifnot(file.exists(CSV_PATH))

reponses <- utils::read.csv(
  CSV_PATH,
  stringsAsFactors = FALSE,
  fileEncoding = "UTF-8",
  check.names = FALSE
)

# Nettoyer les noms de colonnes (BOM éventuel)
names(reponses) <- gsub("^\ufeff", "", names(reponses))

# Renommer la colonne "Réponse 1" (= bin id) en bin_id
col_rep <- grep("^R[ée]ponse", names(reponses), value = TRUE)[1]
if (is.na(col_rep)) stop("Colonne 'Réponse 1' introuvable.")
names(reponses)[names(reponses) == col_rep] <- "bin_id"

# Filtrer les copies effectivement rendues + bin_id non vide
reponses$bin_id <- trimws(reponses$bin_id)
copies <- reponses[nzchar(reponses$bin_id), ]

cat(sprintf(
  "Lecture CSV : %d lignes, %d copies avec bin_id.\n",
  nrow(reponses), nrow(copies)
))
head(copies[, c("Nom de famille", "Prénom", "Adresse de courriel", "bin_id")], 5)
```

# 3. Téléchargement des JSONBin (cache)

```{r fetch}
if (!dir.exists(CACHE_DIR)) dir.create(CACHE_DIR, showWarnings = FALSE)

# Inventaire du cache existant : utile pour savoir ce qu'on relit vs ce qu'on
# va télécharger.
cache_existing <- list.files(CACHE_DIR, pattern = "\\.json$", full.names = FALSE)
cache_existing_ids <- sub("\\.json$", "", cache_existing)
cat(sprintf("Cache : %d fichier(s) JSON déjà présent(s) dans '%s'.\n",
            length(cache_existing), CACHE_DIR))

# Renvoie un objet R représentant le bin (déjà déballé du wrapper {record:...})
# Stratégie :
#   1. Si FORCE_REFRESH = TRUE                 -> télécharger
#   2. Sinon, si fichier cache existe & non vide -> lire le cache (HORS LIGNE)
#   3. Sinon, si OFFLINE_ONLY = TRUE           -> erreur "absent du cache"
#   4. Sinon                                   -> télécharger puis cacher
fetch_bin_cached <- function(bin_id, api_key = "", cache_dir = CACHE_DIR,
                             force = FALSE, offline = FALSE) {
  cache_file <- file.path(cache_dir, paste0(bin_id, ".json"))

  # 1) Lecture cache si possible
  if (!force && file.exists(cache_file) && file.info(cache_file)$size > 0) {
    obj <- jsonlite::fromJSON(cache_file, simplifyVector = FALSE)
    if (is.list(obj) && !is.null(obj$record)) obj <- obj$record
    attr(obj, "from_cache") <- TRUE
    return(obj)
  }

  # 2) Mode hors-ligne : on n'essaie pas le réseau
  if (offline) {
    stop("Bin absent du cache et OFFLINE_ONLY=TRUE : ", bin_id, call. = FALSE)
  }

  # 3) Téléchargement
  url <- sprintf("https://api.jsonbin.io/v3/b/%s/latest", bin_id)
  req <- httr2::request(url)
  if (nzchar(api_key)) req <- httr2::req_headers(req, "X-Master-Key" = api_key)

  resp <- tryCatch(httr2::req_perform(req), error = function(e) e)
  if (inherits(resp, "error")) stop("Fetch error: ", conditionMessage(resp))
  if (httr2::resp_status(resp) >= 400) {
    stop("HTTP ", httr2::resp_status(resp), " : ", httr2::resp_body_string(resp))
  }

  txt <- httr2::resp_body_string(resp)
  writeLines(txt, cache_file, useBytes = TRUE)
  obj <- jsonlite::fromJSON(txt, simplifyVector = FALSE)
  if (is.list(obj) && !is.null(obj$record)) obj <- obj$record
  attr(obj, "from_cache") <- FALSE
  obj
}

# Boucle sur toutes les copies + comptage cache vs téléchargement
fetched      <- vector("list", nrow(copies))
fetch_errors <- character(nrow(copies))
fetch_origin <- character(nrow(copies))   # "cache" / "download" / ""

pb <- utils::txtProgressBar(min = 0, max = nrow(copies), style = 3)
for (i in seq_len(nrow(copies))) {
  utils::setTxtProgressBar(pb, i)
  bid <- copies$bin_id[i]
  res <- tryCatch(
    fetch_bin_cached(bid, API_KEY, CACHE_DIR,
                     force = FORCE_REFRESH, offline = OFFLINE_ONLY),
    error = function(e) e
  )
  if (inherits(res, "error")) {
    fetch_errors[i] <- conditionMessage(res)
  } else {
    fetched[[i]]      <- res
    fetch_origin[i]   <- if (isTRUE(attr(res, "from_cache"))) "cache" else "download"
  }
}
close(pb)

cat(sprintf(
  "\nOK %d / %d copies (%d cache, %d téléchargées, %d erreurs).\n",
  sum(!nzchar(fetch_errors)), nrow(copies),
  sum(fetch_origin == "cache"),
  sum(fetch_origin == "download"),
  sum(nzchar(fetch_errors))
))

if (any(nzchar(fetch_errors))) {
  cat("\nErreurs :\n")
  print(utils::head(data.frame(
    bin_id = copies$bin_id[nzchar(fetch_errors)],
    error  = fetch_errors[nzchar(fetch_errors)],
    stringsAsFactors = FALSE
  ), 20))
}
```

# 4. Extraction des métriques par copie

```{r extract-metrics}
# Pour une copie (objet JSON), retourne un data.frame 1 ligne avec toutes les
# métriques utiles à la notation.
as_num_safe <- function(v, default = NA_real_) {
  if (is.null(v) || length(v) == 0) return(default)
  out <- suppressWarnings(as.numeric(v[[1]]))
  if (is.na(out)) default else out
}

# --- B2 : hydrate les aliments en calculant ENA si manquant ------------------
# ENA = 100 - HUMIDITE - PROTEINE - LIPIDE - CELLULOSE - CENDRE (matière brute)
# B4 : si FORCE_ATWATER, on supprime aussi ENERGIE pour forcer le recalcul.
hydrate_foods <- function(x,
                          ena_fill = HYDRATE_ENA,
                          force_atwater = FORCE_ATWATER) {
  if (is.null(x$foods) || !is.list(x$foods)) return(x)
  needed <- c("HUMIDITE", "PROTEINE", "LIPIDE", "CELLULOSE", "CENDRE")
  fixed_ena <- 0L; missing_ena <- 0L; cleared_energie <- 0L
  for (i in seq_along(x$foods)) {
    f <- x$foods[[i]]
    n <- f$nutrients %||% f$valMap
    if (is.null(n) || !is.list(n)) next

    # B4 : force le recalcul Atwater
    if (isTRUE(force_atwater) && !is.null(n$ENERGIE)) {
      n$ENERGIE <- NULL
      cleared_energie <- cleared_energie + 1L
    }

    # B2 : ENA depuis la formule de fermeture
    if (isTRUE(ena_fill) && (is.null(n$ENA) || !is.finite(as_num_safe(n$ENA)))) {
      vals <- vapply(needed, function(k) as_num_safe(n[[k]], NA_real_), numeric(1))
      if (all(!is.na(vals))) {
        n$ENA <- max(0, 100 - sum(vals))
        fixed_ena <- fixed_ena + 1L
      } else {
        missing_ena <- missing_ena + 1L
      }
    }
    if (!is.null(f$nutrients)) x$foods[[i]]$nutrients <- n
    else                        x$foods[[i]]$valMap   <- n
  }
  attr(x, "hydration") <- c(
    fixed_ena = fixed_ena,
    missing_ena = missing_ena,
    cleared_energie = cleared_energie
  )
  x
}

# --- Lire les coefficients k1..k5 + ky sur une consultation ------------------
# Renvoie un vecteur nommé c(k1, k2, k3, k4, k5, ky) — défaut 1 si absent.
read_consult_k <- function(consult) {
  k <- c(k1 = 1, k2 = 1, k3 = 1, k4 = 1, k5 = 1, ky = 1)
  if (is.null(consult) || !is.list(consult)) return(k)
  k["k1"] <- as_num_safe(consult$k1Value %||% consult$k1value, 1)
  k["k2"] <- as_num_safe(consult$k2Value %||% consult$k2value, 1)
  k["k3"] <- as_num_safe(consult$k3Value %||% consult$k3value, 1)
  k["k4"] <- as_num_safe(consult$k4Value %||% consult$k4value, 1)
  k["k5"] <- as_num_safe(consult$k5Value %||% consult$k5value, 1)
  k["ky"] <- as_num_safe(consult$coefficientAjustement %||% consult$ky, 1)
  k
}

# --- B1 : recalcule le BEC à partir du poids (idéal ou actuel en fallback) ---
# Reproduit ce que VetNutri fait : eq(BW = weight) * k1*k2*k3*k4*k5*ky
# Renvoie list(value, equation_id, k, k_total).
compute_bec_from_weight <- function(x, animal_id, consultation_id, weight_kg) {
  k <- c(k1 = 1, k2 = 1, k3 = 1, k4 = 1, k5 = 1, ky = 1)
  if (is.null(x$animals) || !is.finite(weight_kg)) {
    return(list(value = NA_real_, equation_id = NA_character_,
                k = k, k_total = NA_real_))
  }
  consult <- NULL; ref_id <- ""
  for (a in x$animals) {
    if (!identical(a$uuid %||% "", animal_id)) next
    if (!is.list(a$consultations)) next
    for (cc in a$consultations) {
      if (identical(cc$uuid %||% cc$UUID %||% "", consultation_id)) {
        consult <- cc
        ref_id  <- cc$referenceGeneraleId %||% cc$RefString %||% ""
        k <- read_consult_k(cc)
        break
      }
    }
    break
  }
  if (is.null(consult)) {
    return(list(value = NA_real_, equation_id = NA_character_,
                k = k, k_total = NA_real_))
  }
  # localiser l'équation BEE
  ref <- NULL
  if (is.list(x$references)) {
    for (r in x$references) if (identical(r$uuid %||% "", ref_id)) { ref <- r; break }
  }
  eq_id <- if (!is.null(ref)) (ref$equationBEE %||% "") else ""
  eq <- NULL
  if (is.list(x$equations)) {
    for (e in x$equations) if (identical(e$uuid %||% "", eq_id)) { eq <- e; break }
  }
  # fallback : 1re équation ENERGYNEED
  if (is.null(eq) && is.list(x$equations)) {
    for (e in x$equations) if (!is.null(e$kind) && e$kind == "ENERGYNEED") { eq <- e; break }
  }
  if (is.null(eq)) {
    return(list(value = NA_real_, equation_id = NA_character_,
                k = k, k_total = prod(k)))
  }
  # eval_script vient de R/nutrition.R (sourcé en setup)
  base <- eval_script(eq$script %||% "", list(BW = weight_kg))
  list(
    value       = if (is.finite(base)) base * prod(k) else NA_real_,
    equation_id = eq$uuid %||% "",
    k           = k,
    k_total     = prod(k)
  )
}

# Alias rétro-compatible
compute_bec_from_ideal <- compute_bec_from_weight

# Cherche le poids idéal en explorant : (1) la consultation, (2) l'animal, sur
# tous les noms de champs candidats. Renvoie une liste : valeur + champ trouvé
# + flag (PoidsIdealex). Si le flag existe et vaut FALSE, on renvoie NA pour
# que le poids ne soit pas pris en compte.
find_ideal_weight <- function(consult, animal,
                              candidates = IDEAL_WEIGHT_FIELDS,
                              flag_field = IDEAL_WEIGHT_FLAG_FIELD) {
  containers <- list(consultation = consult, animal = animal)
  for (cn in names(containers)) {
    obj <- containers[[cn]]
    if (is.null(obj)) next

    # Vérifier le flag PoidsIdealex (s'il existe)
    flag_val <- NA
    if (!is.na(flag_field) && nzchar(flag_field) && !is.null(obj[[flag_field]])) {
      raw <- obj[[flag_field]]
      if (is.list(raw)) raw <- raw[[1]]
      flag_val <- suppressWarnings(as.logical(raw))
      if (is.na(flag_val)) flag_val <- isTRUE(as.logical(as.character(raw)))
    }
    if (isTRUE(!is.na(flag_val) && !flag_val)) {
      # explicitement absent
      return(list(value = NA_real_, field = NA_character_,
                  where = cn, flag = FALSE))
    }

    for (f in candidates) {
      if (!is.null(obj[[f]])) {
        v <- as_num_safe(obj[[f]])
        if (!is.na(v) && v > 0) {
          return(list(value = v, field = f, where = cn,
                      flag = if (is.na(flag_val)) NA else flag_val))
        }
      }
    }
  }
  list(value = NA_real_, field = NA_character_, where = NA_character_, flag = NA)
}

extract_metrics_one <- function(x) {
  out <- list(
    # EX1
    ex1_present              = FALSE,
    ex1_weight_ideal_kg      = NA_real_,   # poids idéal si présent (sinon NA)
    ex1_weight_field         = NA_character_,
    ex1_weight_actual_kg     = NA_real_,   # poids actuel (weightKg)
    ex1_weight_used_kg       = NA_real_,   # poids effectivement utilisé pour le BEC
    ex1_weight_source        = NA_character_, # "ideal", "actual_fallback", "none"
    ex1_ideal_flag           = NA,         # valeur brute de PoidsIdealex
    # Coefficients k1..k5 + ky (coefficient d'ajustement)
    ex1_k1                   = NA_real_,
    ex1_k2                   = NA_real_,
    ex1_k3                   = NA_real_,
    ex1_k4                   = NA_real_,
    ex1_k5                   = NA_real_,
    ex1_ky                   = NA_real_,
    ex1_k_total              = NA_real_,
    ex1_bec_kcal             = NA_real_,
    ex1_energy_intake_kcal   = NA_real_,
    ex1_dens_kcal_100        = NA_real_,
    ex1_proteine_g           = NA_real_,
    ex1_food_names           = NA_character_,
    ex1_n_proposed_rations   = NA_integer_,
    # EX2
    ex2_present       = FALSE,
    ex2_food_names    = NA_character_,
    ex2_categories_ok = NA_character_,  # liste séparée par ;
    # Diagnostic global
    n_foods_missing_ena      = NA_integer_,
    n_items_missing_energy   = NA_integer_,
    n_items_missing_proteine = NA_integer_
  )

  if (is.null(x) || !is.list(x)) return(as.data.frame(out, stringsAsFactors = FALSE))

  # --- B2/B4 : hydrater les aliments avant tout calcul -----------------------
  x <- hydrate_foods(x)
  hyd <- attr(x, "hydration")
  if (!is.null(hyd)) out$n_foods_missing_ena <- as.integer(hyd["missing_ena"])

  # --- pré-calculs avec le moteur du package ---------------------------------
  needs   <- tryCatch(vn_compute_energy_needs(x), error = function(e) data.frame())
  intakes <- tryCatch(vn_compute_ration_intakes(x), error = function(e) NULL)

  ration_energy   <- if (!is.null(intakes)) intakes$ration_energy    else data.frame()
  ration_nutr     <- if (!is.null(intakes)) intakes$ration_nutrients else data.frame()
  item_intakes    <- if (!is.null(intakes)) intakes$item_intakes     else data.frame()

  # diagnostics : items sans énergie / sans protéine après hydratation
  if (is.data.frame(item_intakes) && nrow(item_intakes) > 0) {
    items_unique <- item_intakes[!duplicated(item_intakes[, c("ration_id", "item_uuid")]), ]
    out$n_items_missing_energy <- as.integer(sum(!is.finite(items_unique$energy_intake_kcal)))
    # items sans PROTEINE = items qui n'ont AUCUNE ligne PROTEINE dans item_intakes
    items_with_prot <- unique(item_intakes[item_intakes$nutrient == "PROTEINE",
                                           c("ration_id", "item_uuid")])
    has_prot <- paste(items_unique$ration_id, items_unique$item_uuid) %in%
                paste(items_with_prot$ration_id, items_with_prot$item_uuid)
    out$n_items_missing_proteine <- as.integer(sum(!has_prot))
  }

  # --- helpers ---------------------------------------------------------------
  pick_proposed <- function(df) {
    if (!is.data.frame(df) || nrow(df) == 0) return(df)
    df[df$ration_type == "PROPOSEE", , drop = FALSE]
  }

  food_list_proposed <- function(animal_id) {
    if (!is.data.frame(item_intakes) || nrow(item_intakes) == 0) return(character(0))
    sub <- item_intakes[item_intakes$animal_id == animal_id &
                        item_intakes$ration_type == "PROPOSEE", , drop = FALSE]
    unique(sub$food_name[nzchar(sub$food_name)])
  }

  # --- EX1 : poids idéal, BEC, apport énergie, densité, protéine + ingrédients
  ex1_rows <- if (nrow(needs) > 0) {
    needs[grepl("^EX ?1$", needs$exam_exercise_id, ignore.case = TRUE), , drop = FALSE]
  } else {
    data.frame()
  }
  if (nrow(ex1_rows) > 0) {
    out$ex1_present  <- TRUE

    aid <- ex1_rows$animal_id[1]
    cid <- ex1_rows$consultation_id[1]

    # --- Poids IDÉAL (et non poids actuel) ------------------------------------
    consult_obj <- NULL
    animal_obj  <- NULL
    if (!is.null(x$animals) && is.list(x$animals)) {
      for (a in x$animals) {
        if (identical(a$uuid %||% "", aid)) {
          animal_obj <- a
          if (!is.null(a$consultations) && is.list(a$consultations)) {
            for (cc in a$consultations) {
              if (identical(cc$uuid %||% cc$UUID %||% "", cid)) {
                consult_obj <- cc
                break
              }
            }
          }
          break
        }
      }
    }
    iw <- find_ideal_weight(consult_obj, animal_obj)
    out$ex1_weight_ideal_kg <- iw$value
    out$ex1_weight_field    <- iw$field
    out$ex1_ideal_flag      <- iw$flag

    # Poids actuel (fallback)
    actual_w <- NA_real_
    if (!is.null(consult_obj)) {
      actual_w <- as_num_safe(consult_obj$weightKg %||% consult_obj$Poids, NA_real_)
    }
    out$ex1_weight_actual_kg <- actual_w

    # --- Extraction k1..k5 + ky (coefficient d'ajustement) ---------------------
    k_vec <- read_consult_k(consult_obj)
    out$ex1_k1      <- unname(k_vec["k1"])
    out$ex1_k2      <- unname(k_vec["k2"])
    out$ex1_k3      <- unname(k_vec["k3"])
    out$ex1_k4      <- unname(k_vec["k4"])
    out$ex1_k5      <- unname(k_vec["k5"])
    out$ex1_ky      <- unname(k_vec["ky"])
    out$ex1_k_total <- prod(k_vec)

    # --- B1 : BEC RECALCULÉ depuis le poids idéal (ou fallback poids actuel) --
    # Si poids idéal absent : on utilise le poids actuel pour ne pas bloquer la
    # chaîne, MAIS on le signale via ex1_weight_source = "actual_fallback".
    # L'item "poids idéal" restera noté 0 (cf. section 6) car
    # ex1_weight_ideal_kg est NA.
    if (is.finite(iw$value)) {
      out$ex1_weight_used_kg <- iw$value
      out$ex1_weight_source  <- "ideal"
      bec_info <- compute_bec_from_weight(x, aid, cid, iw$value)
      out$ex1_bec_kcal <- bec_info$value
    } else if (is.finite(actual_w)) {
      out$ex1_weight_used_kg <- actual_w
      out$ex1_weight_source  <- "actual_fallback"
      bec_info <- compute_bec_from_weight(x, aid, cid, actual_w)
      out$ex1_bec_kcal <- bec_info$value
    } else {
      out$ex1_weight_source  <- "none"
    }

    # --- B3 : sélectionner UNE seule ration PROPOSEE (la 1re) -----------------
    re_all <- pick_proposed(ration_energy)
    re_all <- re_all[re_all$animal_id == aid, , drop = FALSE]
    out$ex1_n_proposed_rations <- nrow(re_all)

    chosen_ration_id <- if (isTRUE(PICK_FIRST_PROPOSED) && nrow(re_all) > 0) {
      re_all$ration_id[1]
    } else if (nrow(re_all) > 0) {
      re_all$ration_id[1]
    } else {
      NA_character_
    }

    # --- Apport énergétique de la ration proposée (kcal) ----------------------
    if (!is.na(chosen_ration_id)) {
      re_one <- re_all[re_all$ration_id == chosen_ration_id, , drop = FALSE]
      kcal_total <- sum(re_one$energy_intake_kcal, na.rm = FALSE)
      out$ex1_energy_intake_kcal <- kcal_total

      # --- Densité énergétique : kcal totaux / masse totale * 100 -------------
      if (is.finite(kcal_total) && nrow(item_intakes) > 0) {
        items_chosen <- unique(item_intakes[
          item_intakes$animal_id == aid &
          item_intakes$ration_id  == chosen_ration_id,
          c("ration_id", "item_uuid", "quantity_g")
        ])
        mass_g <- sum(items_chosen$quantity_g, na.rm = FALSE)
        if (is.finite(mass_g) && mass_g > 0) {
          out$ex1_dens_kcal_100 <- 100 * kcal_total / mass_g
        }
      }

      # --- Apport protéique de la ration proposée (g) -------------------------
      rn_one <- ration_nutr[
        ration_nutr$animal_id == aid &
        ration_nutr$ration_id  == chosen_ration_id &
        toupper(ration_nutr$nutrient) == "PROTEINE", , drop = FALSE
      ]
      if (nrow(rn_one) > 0) {
        out$ex1_proteine_g <- sum(rn_one$intake, na.rm = FALSE)
      }

      # --- Liste d'ingrédients (ration choisie) -------------------------------
      sub <- item_intakes[item_intakes$animal_id == aid &
                          item_intakes$ration_id  == chosen_ration_id, , drop = FALSE]
      out$ex1_food_names <- paste(unique(sub$food_name[nzchar(sub$food_name)]),
                                  collapse = " | ")
    }
  }

  # --- EX2 : liste d'ingrédients de la ration PROPOSÉE ----------------------
  ex2_animal_ids <- character(0)
  if (!is.null(x$animals) && is.list(x$animals)) {
    for (a in x$animals) {
      if (!is.null(a$examExerciseId) && grepl("^EX ?2$", a$examExerciseId, ignore.case = TRUE)) {
        ex2_animal_ids <- c(ex2_animal_ids, a$uuid %||% "")
      }
    }
  }
  if (length(ex2_animal_ids) > 0) {
    out$ex2_present <- TRUE
    aid2 <- ex2_animal_ids[1]
    foods <- food_list_proposed(aid2)
    out$ex2_food_names <- paste(foods, collapse = " | ")

    # Détection de catégories par mots-clés
    norm_foods <- normalize_str(foods)
    cats_found <- character(0)
    for (cat_name in names(INGREDIENT_KEYWORDS)) {
      kw <- normalize_str(INGREDIENT_KEYWORDS[[cat_name]])
      pat <- paste(kw, collapse = "|")
      if (length(norm_foods) > 0 && any(grepl(pat, norm_foods))) {
        cats_found <- c(cats_found, cat_name)
      }
    }
    out$ex2_categories_ok <- paste(cats_found, collapse = ";")
  }

  as.data.frame(out, stringsAsFactors = FALSE)
}

# Boucle sur toutes les copies
metrics_rows <- vector("list", nrow(copies))
for (i in seq_len(nrow(copies))) {
  if (is.null(fetched[[i]])) {
    metrics_rows[[i]] <- extract_metrics_one(NULL)
  } else {
    metrics_rows[[i]] <- tryCatch(
      extract_metrics_one(fetched[[i]]),
      error = function(e) {
        df <- extract_metrics_one(NULL)
        attr(df, "err") <- conditionMessage(e)
        df
      }
    )
  }
}
metrics <- do.call(rbind, metrics_rows)

# Joindre l'identité étudiant
metrics <- cbind(
  copies[, c("Nom de famille", "Prénom", "Adresse de courriel", "bin_id")],
  metrics,
  stringsAsFactors = FALSE
)
names(metrics)[1:3] <- c("nom", "prenom", "email")

# Aperçu numérique
print(head(metrics[, c(
  "nom", "prenom",
  "ex1_present",
  "ex1_weight_ideal_kg", "ex1_weight_actual_kg", "ex1_weight_source",
  "ex1_k1", "ex1_k2", "ex1_k3", "ex1_k4", "ex1_k5", "ex1_ky", "ex1_k_total",
  "ex1_bec_kcal",
  "ex1_energy_intake_kcal", "ex1_dens_kcal_100", "ex1_proteine_g",
  "ex2_present"
)], 10))

# Diagnostic sur la source du poids utilisé
cat("\n--- Source du poids utilisé pour le BEC ---\n")
print(table(metrics$ex1_weight_source, useNA = "ifany"))
n_fallback <- sum(metrics$ex1_weight_source == "actual_fallback", na.rm = TRUE)
if (n_fallback > 0) {
  cat(sprintf(
    "ATTENTION : %d copie(s) sans poids idéal -> BEC calculé sur le poids actuel.\n",
    n_fallback
  ))
}

# Aperçu listes d'ingrédients EX1 + EX2
cat("\n--- Ingrédients EX1 (5 premières copies) ---\n")
for (i in seq_len(min(5, nrow(metrics)))) {
  cat(sprintf("[%s %s] %s\n",
              metrics$nom[i], metrics$prenom[i],
              metrics$ex1_food_names[i] %||% "(rien)"))
}
cat("\n--- Ingrédients EX2 (5 premières copies) ---\n")
for (i in seq_len(min(5, nrow(metrics)))) {
  cat(sprintf("[%s %s] cat=%s | %s\n",
              metrics$nom[i], metrics$prenom[i],
              metrics$ex2_categories_ok[i] %||% "(rien)",
              metrics$ex2_food_names[i] %||% "(rien)"))
}

# Diagnostic : champ "poids idéal" effectivement trouvé dans les bins
cat("\n--- Champs 'poids idéal' rencontrés ---\n")
print(table(metrics$ex1_weight_field, useNA = "ifany"))
```

# 5. Distribution des valeurs (à utiliser pour fixer les seuils)

```{r distribution}
num_summary <- function(v, label) {
  v <- v[is.finite(v)]
  if (length(v) == 0) return(data.frame(metric = label, n = 0))
  data.frame(
    metric = label,
    n      = length(v),
    min    = round(min(v), 2),
    p10    = round(stats::quantile(v, 0.10, names = FALSE), 2),
    median = round(stats::median(v), 2),
    mean   = round(mean(v), 2),
    p90    = round(stats::quantile(v, 0.90, names = FALSE), 2),
    max    = round(max(v), 2)
  )
}

dist_tbl <- rbind(
  num_summary(metrics$ex1_weight_ideal_kg,    "EX1 - poids idéal (kg)"),
  num_summary(metrics$ex1_bec_kcal,           "EX1 - BEC (kcal)"),
  num_summary(metrics$ex1_energy_intake_kcal, "EX1 - apport énergie ration prop. (kcal)"),
  num_summary(metrics$ex1_dens_kcal_100,      "EX1 - densité (kcal/100g)"),
  num_summary(metrics$ex1_proteine_g,         "EX1 - protéine (g)")
)
print(dist_tbl)

if (has_ggplot2) {
  long <- rbind(
    data.frame(metric = "Poids idéal (kg)",                     value = metrics$ex1_weight_ideal_kg),
    data.frame(metric = "BEC (kcal)",                           value = metrics$ex1_bec_kcal),
    data.frame(metric = "Apport énergie ration prop. (kcal)",   value = metrics$ex1_energy_intake_kcal),
    data.frame(metric = "Densité (kcal/100g)",                  value = metrics$ex1_dens_kcal_100),
    data.frame(metric = "Protéine (g)",                         value = metrics$ex1_proteine_g)
  )
  long <- long[is.finite(long$value), ]
  if (nrow(long) > 0) {
    p <- ggplot2::ggplot(long, ggplot2::aes(x = value)) +
      ggplot2::geom_histogram(bins = 25, fill = "#2C7FB8", color = "white") +
      ggplot2::facet_wrap(~ metric, scales = "free") +
      ggplot2::theme_minimal() +
      ggplot2::labs(title = "Distribution des valeurs étudiants (EX1)",
                    x = NULL, y = "Nombre de copies")
    print(p)
  }
}
```

> **Workflow pédagogique** : regardez la table et les histogrammes ci‑dessus,
> puis remplissez `BEC_LOW/HIGH`, `DENSITE_LOW/HIGH`, `PROTEINE_LOW/HIGH`
> dans la section *Paramètres* (haut du document) avec vos bornes
> pédagogiquement attendues, puis re‑knit le document.

# 6. Notation

```{r grading}
# Si une borne n'est pas fixée, on retombe sur "médiane ±TOL_PCT" pour ne pas
# bloquer le knit dès la première exécution (l'objectif final est que VOUS
# fixiez les bornes).
auto_bounds <- function(v, low, high, tol_pct = TOL_PCT) {
  if (!is.na(low) && !is.na(high)) return(c(low = low, high = high))
  v <- v[is.finite(v)]
  if (length(v) == 0) return(c(low = NA_real_, high = NA_real_))
  med <- stats::median(v)
  c(low = med * (1 - tol_pct / 100), high = med * (1 + tol_pct / 100))
}

bec_b      <- auto_bounds(metrics$ex1_bec_kcal,           BEC_LOW,            BEC_HIGH)
energie_b  <- auto_bounds(metrics$ex1_energy_intake_kcal, ENERGIE_INTAKE_LOW, ENERGIE_INTAKE_HIGH)
dens_b     <- auto_bounds(metrics$ex1_dens_kcal_100,      DENSITE_LOW,        DENSITE_HIGH)
prot_b     <- auto_bounds(metrics$ex1_proteine_g,         PROTEINE_LOW,       PROTEINE_HIGH)

cat("Bornes appliquées :\n")
cat(sprintf("  Poids idéal : %.1f kg ±%g %% (fixé)\n", IDEAL_WEIGHT_KG, WEIGHT_TOL_PCT))
cat(sprintf("  BEC          : [%.1f ; %.1f] kcal %s\n", bec_b[1], bec_b[2],
            ifelse(is.na(BEC_LOW), "(AUTO médiane ±10%)", "(fixées)")))
cat(sprintf("  Apport éner. : [%.1f ; %.1f] kcal %s\n", energie_b[1], energie_b[2],
            ifelse(is.na(ENERGIE_INTAKE_LOW), "(AUTO médiane ±10%)", "(fixées)")))
cat(sprintf("  Densité      : [%.1f ; %.1f] kcal/100g %s\n", dens_b[1], dens_b[2],
            ifelse(is.na(DENSITE_LOW), "(AUTO médiane ±10%)", "(fixées)")))
cat(sprintf("  Protéine     : [%.1f ; %.1f] g %s\n", prot_b[1], prot_b[2],
            ifelse(is.na(PROTEINE_LOW), "(AUTO médiane ±10%)", "(fixées)")))

in_range <- function(v, b) is.finite(v) & v >= b["low"] & v <= b["high"]

# --- EX1 ---------------------------------------------------------------------
poids_ok    <- abs(metrics$ex1_weight_ideal_kg - IDEAL_WEIGHT_KG) <=
               IDEAL_WEIGHT_KG * WEIGHT_TOL_PCT / 100
poids_ok[is.na(poids_ok)] <- FALSE

bec_ok      <- in_range(metrics$ex1_bec_kcal,           bec_b)
energie_ok  <- in_range(metrics$ex1_energy_intake_kcal, energie_b)
densite_ok  <- in_range(metrics$ex1_dens_kcal_100,      dens_b)
proteine_ok <- in_range(metrics$ex1_proteine_g,         prot_b)

pts_poids    <- ifelse(poids_ok,    PTS_EX1_POIDS,    0)
pts_bec      <- ifelse(bec_ok,      PTS_EX1_BEC,      0)
pts_energie  <- ifelse(energie_ok,  PTS_EX1_ENERGIE,  0)
pts_densite  <- ifelse(densite_ok,  PTS_EX1_DENSITE,  0)
pts_proteine <- ifelse(proteine_ok, PTS_EX1_PROTEINE, 0)

# --- EX2 : 5 catégories d'ingrédients ---------------------------------------
cat_names <- names(INGREDIENT_KEYWORDS)
cats_per_student <- strsplit(metrics$ex2_categories_ok %||% "", ";")
cats_per_student[lengths(cats_per_student) == 0] <- list(character(0))

cat_flags <- vapply(cat_names, function(cn) {
  vapply(cats_per_student, function(v) cn %in% v, logical(1))
}, logical(nrow(metrics)))
if (is.null(dim(cat_flags))) cat_flags <- matrix(cat_flags, nrow = nrow(metrics))
colnames(cat_flags) <- paste0("ex2_cat_", cat_names)

n_cats_ok <- rowSums(cat_flags)
pts_ex2   <- n_cats_ok * PTS_EX2_PAR_CATEGORIE

# --- Total -------------------------------------------------------------------
total_pts <- pts_poids + pts_bec + pts_energie + pts_densite + pts_proteine + pts_ex2
total_pts[!metrics$ex1_present & !metrics$ex2_present] <- 0

notes <- data.frame(
  nom    = metrics$nom,
  prenom = metrics$prenom,
  email  = metrics$email,
  bin_id = metrics$bin_id,

  ex1_present            = metrics$ex1_present,
  ex1_weight_ideal_kg    = round(metrics$ex1_weight_ideal_kg, 2),
  ex1_weight_field       = metrics$ex1_weight_field,
  ex1_weight_actual_kg   = round(metrics$ex1_weight_actual_kg, 2),
  ex1_weight_used_kg     = round(metrics$ex1_weight_used_kg, 2),
  ex1_weight_source      = metrics$ex1_weight_source,
  ex1_poids_ok           = poids_ok,
  ex1_k1                 = round(metrics$ex1_k1, 3),
  ex1_k2                 = round(metrics$ex1_k2, 3),
  ex1_k3                 = round(metrics$ex1_k3, 3),
  ex1_k4                 = round(metrics$ex1_k4, 3),
  ex1_k5                 = round(metrics$ex1_k5, 3),
  ex1_ky                 = round(metrics$ex1_ky, 3),
  ex1_k_total            = round(metrics$ex1_k_total, 3),
  ex1_bec_kcal           = round(metrics$ex1_bec_kcal, 1),
  ex1_bec_ok             = bec_ok,
  ex1_energy_intake_kcal = round(metrics$ex1_energy_intake_kcal, 1),
  ex1_energie_ok         = energie_ok,
  ex1_dens_kcal_100      = round(metrics$ex1_dens_kcal_100, 1),
  ex1_densite_ok         = densite_ok,
  ex1_proteine_g         = round(metrics$ex1_proteine_g, 1),
  ex1_proteine_ok        = proteine_ok,
  ex1_food_names         = metrics$ex1_food_names,

  ex2_present  = metrics$ex2_present,
  cat_flags,
  ex2_n_categories_ok = n_cats_ok,

  pts_poids    = pts_poids,
  pts_bec      = pts_bec,
  pts_energie  = pts_energie,
  pts_densite  = pts_densite,
  pts_proteine = pts_proteine,
  pts_ex2      = pts_ex2,
  note_sur_6   = round(total_pts, 2),

  stringsAsFactors = FALSE
)

print(head(notes[, c("nom", "prenom",
                     "ex1_poids_ok", "ex1_bec_ok", "ex1_energie_ok",
                     "ex1_densite_ok", "ex1_proteine_ok",
                     "ex2_n_categories_ok", "note_sur_6")], 15))

cat("\nDistribution des notes /6 :\n")
print(summary(notes$note_sur_6))
```

```{r notes-distribution-plot}
if (has_ggplot2) {
  p <- ggplot2::ggplot(notes, ggplot2::aes(x = note_sur_6)) +
    ggplot2::geom_histogram(binwidth = 0.5, fill = "#41AB5D", color = "white") +
    ggplot2::scale_x_continuous(breaks = seq(0, 6, 0.5), limits = c(-0.25, 6.25)) +
    ggplot2::labs(title = "Distribution des notes /6", x = "Note /6", y = "Effectif") +
    ggplot2::theme_minimal()
  print(p)
}
```

# 7. Détails par copie (tableau complet)

```{r details}
details <- cbind(
  notes,
  data.frame(
    ex1_food_names = metrics$ex1_food_names,
    ex2_food_names = metrics$ex2_food_names,
    stringsAsFactors = FALSE
  )
)
print(utils::head(details, 20))
```

# 8. Export

```{r export}
utils::write.csv(notes,   OUTPUT_CSV_NOTES,   row.names = FALSE, fileEncoding = "UTF-8")
utils::write.csv(details, OUTPUT_CSV_DETAILS, row.names = FALSE, fileEncoding = "UTF-8")
cat(sprintf("Notes      : %s\n", normalizePath(OUTPUT_CSV_NOTES,   mustWork = FALSE)))
cat(sprintf("Détails    : %s\n", normalizePath(OUTPUT_CSV_DETAILS, mustWork = FALSE)))
```

# 9. Diagnostic — copies, champs, structure

```{r diagnostic}
manquants <- notes[!notes$ex1_present | !notes$ex2_present, c("nom", "prenom", "ex1_present", "ex2_present", "bin_id")]
if (nrow(manquants) == 0) {
  cat("Toutes les copies contiennent EX1 et EX2.\n")
} else {
  cat(sprintf("%d copie(s) avec EX1 ou EX2 manquant :\n", nrow(manquants)))
  print(manquants)
}

# Diagnostic : si AUCUN poids idéal n'a été trouvé, on dump les clés
# de la 1re consultation EX1 du 1er bin valide pour identifier le bon champ.
if (all(is.na(metrics$ex1_weight_ideal_kg)) || all(is.na(metrics$ex1_weight_field))) {
  cat("\n!! Aucun champ 'poids idéal' détecté avec IDEAL_WEIGHT_FIELDS actuel.\n")
  cat("Voici les clés des consultations / animaux du 1er bin valide :\n\n")
  for (i in seq_along(fetched)) {
    x <- fetched[[i]]
    if (is.null(x) || is.null(x$animals) || !is.list(x$animals)) next
    for (a in x$animals) {
      cat("ANIMAL keys:", paste(names(a), collapse = ", "), "\n")
      if (!is.null(a$consultations) && is.list(a$consultations)) {
        for (cc in a$consultations) {
          cat("  CONSULT keys:", paste(names(cc), collapse = ", "), "\n")
          # détecter automatiquement les clés contenant "ideal", "poids", "weight"
          cand <- names(cc)[grepl("ideal|poids|weight", names(cc), ignore.case = TRUE)]
          if (length(cand) > 0) {
            cat("  -> candidates poids:", paste(cand, collapse = ", "), "\n")
            for (k in cand) cat("     ", k, "=", utils::capture.output(str(cc[[k]])), "\n")
          }
        }
      }
    }
    break  # premier bin valide suffit
  }
  cat("\nAjoutez le bon nom de champ dans IDEAL_WEIGHT_FIELDS (section 1).\n")
} else {
  cat(sprintf("\nPoids idéal détecté pour %d/%d copies via les champs : %s\n",
              sum(!is.na(metrics$ex1_weight_ideal_kg)),
              sum(metrics$ex1_present),
              paste(unique(stats::na.omit(metrics$ex1_weight_field)), collapse = ", ")))
}
```

# 10. Aliments rencontrés (aide à enrichir les mots-clés)

```{r food-vocabulary}
all_foods <- c()
for (m in seq_len(nrow(metrics))) {
  all_foods <- c(all_foods,
                 strsplit(metrics$ex1_food_names[m] %||% "", " \\| ")[[1]],
                 strsplit(metrics$ex2_food_names[m] %||% "", " \\| ")[[1]])
}
all_foods <- all_foods[!is.na(all_foods) & nzchar(all_foods)]
top_foods <- sort(table(all_foods), decreasing = TRUE)
print(utils::head(top_foods, 50))
```

> Si certains aliments fréquents ne sont pas captés par vos mots-clés
> `INGREDIENT_KEYWORDS`, ajoutez-les dans la section *Paramètres* puis re-knit.
