---
title: "Test VetNutri - JSONBin"
output: html_document
---

```{r setup, include=FALSE}
knitr::opts_chunk$set(echo = TRUE, message = FALSE, warning = FALSE)

# Charger le package (installe) ou les sources locales (dev)
if (requireNamespace("vetnutriExamR", quietly = TRUE)) {
  library(vetnutriExamR)
} else {
  source("../../R/io.R")
  source("../../R/grading.R")
  source("../../R/nutrition.R")
}

library(jsonlite)
has_ggplot2 <- requireNamespace("ggplot2", quietly = TRUE)
```

## Parametres

```{r}
BIN_ID <- "69c0ea5eb7ec241ddc93eaa8"
API_KEY <- Sys.getenv("JSONBIN_API_KEY", unset = "$2a$10$fV1xZ85W47525pd19RcnR.gpGLX9fqwRMbkRapKQWCqGVow36vlKq")
```

## Chargement du JSON depuis JSONBin

```{r}
fetch_jsonbin <- function(bin_id, api_key = "") {
  url <- sprintf("https://api.jsonbin.io/v3/b/%s/latest", bin_id)

  if (!requireNamespace("httr2", quietly = TRUE)) {
    stop("Installez 'httr2' pour un diagnostic HTTP fiable: install.packages(\"httr2\")")
  }

  req <- httr2::request(url)
  if (nzchar(api_key)) {
    req <- req |>
      httr2::req_headers("X-Master-Key" = api_key)
  }

  resp <- tryCatch(
    httr2::req_perform(req),
    error = function(e) {
      stop(
        paste0(
          "Connexion impossible a JSONBin.\n",
          "- URL: ", url, "\n",
          "- Message: ", conditionMessage(e), "\n",
          "- Verifiez internet/proxy/firewall ou l'URL."
        ),
        call. = FALSE
      )
    }
  )

  status <- httr2::resp_status(resp)
  if (status >= 400) {
    body_txt <- httr2::resp_body_string(resp)
    stop(
      paste0(
        "Erreur JSONBin HTTP ", status, ".\n",
        if (status %in% c(401, 403)) "Cle API absente/invalide ou droits insuffisants.\n" else "",
        if (status == 404) "Bin introuvable (binId incorrect ou non accessible).\n" else "",
        "Reponse: ", body_txt
      ),
      call. = FALSE
    )
  }

  txt <- httr2::resp_body_string(resp)
  obj <- jsonlite::fromJSON(txt, simplifyVector = FALSE)

  # JSONBin v3 renvoie generalement {record: ...}
  if (is.list(obj) && !is.null(obj$record)) obj$record else obj
}

x <- fetch_jsonbin(BIN_ID, API_KEY)

cat("Top-level keys:\n")
print(names(x))
```

## Calcul des besoins energetiques

```{r}
needs <- vn_compute_energy_needs(x)
need_cols <- c(
  "exam_student_id", "exam_exercise_id", "animal_name",
  "consultation_id", "need_kcal"
)
need_cols <- need_cols[need_cols %in% names(needs)]
print(head(needs[, need_cols, drop = FALSE], 20))
```

## Calcul des apports des rations

```{r}
intakes <- vn_compute_ration_intakes(x)

cat("Apport energetique par ration:\n")
energy_cols <- c(
  "exam_student_id", "exam_exercise_id", "animal_name",
  "consultation_id", "ration_id", "ration_type", "energy_intake_kcal"
)
energy_cols <- energy_cols[energy_cols %in% names(intakes$ration_energy)]
print(head(intakes$ration_energy[, energy_cols, drop = FALSE], 20))

cat("Apports nutriments agreges par ration:\n")
nut_cols <- c(
  "exam_student_id", "exam_exercise_id", "animal_name",
  "consultation_id", "ration_id", "ration_type", "nutrient", "intake"
)
nut_cols <- nut_cols[nut_cols %in% names(intakes$ration_nutrients)]
print(head(intakes$ration_nutrients[, nut_cols, drop = FALSE], 20))
```

## Comparaison aux references

```{r}
cmp <- vn_compare_to_references(x)

cat("Balance energetique:\n")
bal_cols <- c(
  "exam_student_id", "exam_exercise_id", "animal_name",
  "consultation_id", "ration_id", "ration_type",
  "energy_intake_kcal", "need_kcal", "coverage_ratio"
)
bal_cols <- bal_cols[bal_cols %in% names(cmp$energy_balance)]
print(head(cmp$energy_balance[, bal_cols, drop = FALSE], 20))

cat("Comparaison nutriments vs references:\n")
print(head(cmp$nutrient_comparison, 30))
```

### Signaux nutritionnels (minimums et maximums)

```{r}
signals_df <- cmp$nutrient_comparison
if (nrow(signals_df) == 0) {
  cat("Pas de signaux disponibles.\n")
} else {
  cols <- c(
    "exam_student_id", "exam_exercise_id", "consultation_id", "ration_id", "ration_type",
    "nutrient", "reflevel",
    "intake", "reference_value",
    "minimum_coverage_pct", "minimum_gap_pct",
    "maximum_excess_pct", "signal"
  )
  cols <- cols[cols %in% names(signals_df)]
  signals_df <- signals_df[signals_df$signal != "OK", cols, drop = FALSE]
  if (nrow(signals_df) == 0) {
    cat("Aucune alerte: minimums respectes et pas de depassement des maximums.\n")
  } else {
    print(head(signals_df, 50))
  }
}
```

## Analyses graphiques

### Energie: besoin vs apport (par ration)

```{r}
energy_df <- cmp$energy_balance

if (nrow(energy_df) == 0) {
  cat("Pas de donnees energie a tracer.\n")
} else if (has_ggplot2) {
  p <- ggplot2::ggplot(
    energy_df,
    ggplot2::aes(x = reorder(ration_id, coverage_ratio), y = coverage_ratio)
  ) +
    ggplot2::geom_col(fill = "#2C7FB8") +
    ggplot2::geom_hline(yintercept = 1, linetype = "dashed", color = "red") +
    ggplot2::coord_flip() +
    ggplot2::labs(
      title = "Couverture energetique par ration",
      x = "Ration",
      y = "Apport / Besoin"
    ) +
    ggplot2::theme_minimal()
  print(p)
} else {
  op <- par(mar = c(5, 10, 4, 2))
  vals <- energy_df$coverage_ratio
  names(vals) <- energy_df$ration_id
  barplot(vals, horiz = TRUE, las = 1, col = "steelblue", xlab = "Apport / Besoin")
  abline(v = 1, lty = 2, col = "red")
  par(op)
}
```

### Energie: besoin et apport en kcal

```{r}
if (nrow(energy_df) > 0) {
  long_energy <- rbind(
    data.frame(ration_id = energy_df$ration_id, metric = "need_kcal", value = energy_df$need_kcal),
    data.frame(ration_id = energy_df$ration_id, metric = "energy_intake_kcal", value = energy_df$energy_intake_kcal)
  )

  if (has_ggplot2) {
    p2 <- ggplot2::ggplot(
      long_energy,
      ggplot2::aes(x = reorder(ration_id, value), y = value, fill = metric)
    ) +
      ggplot2::geom_col(position = "dodge") +
      ggplot2::coord_flip() +
      ggplot2::labs(
        title = "Besoin vs apport energetique",
        x = "Ration",
        y = "kcal"
      ) +
      ggplot2::theme_minimal()
    print(p2)
  } else {
    wide <- tapply(long_energy$value, list(long_energy$ration_id, long_energy$metric), sum)
    barplot(t(wide), beside = TRUE, legend.text = TRUE, las = 2, col = c("grey70", "darkgreen"))
  }
}
```

### Nutriments: top ecarts aux references

```{r}
nut_df <- cmp$nutrient_comparison
nut_df <- nut_df[!is.na(nut_df$gap), ]

if (nrow(nut_df) == 0) {
  cat("Pas de comparaison nutriments exploitable (references manquantes ou non alignees).\n")
} else {
  ord <- order(abs(nut_df$gap_pct), decreasing = TRUE, na.last = NA)
  top_n <- nut_df[ord, ][seq_len(min(15, nrow(nut_df))), ]

  if (has_ggplot2) {
    p3 <- ggplot2::ggplot(
      top_n,
      ggplot2::aes(x = reorder(paste(ration_id, nutrient, sep = " | "), gap_pct), y = gap_pct, fill = signal)
    ) +
      ggplot2::geom_col() +
      ggplot2::coord_flip() +
      ggplot2::scale_fill_manual(
        values = c("BELOW_MINIMUM" = "#de2d26", "ABOVE_MAXIMUM" = "#f16913", "OK" = "#2ca25f"),
        drop = FALSE
      ) +
      ggplot2::labs(
        title = "Top ecarts normalises (%) apports - references",
        x = "Ration | Nutriment",
        y = "Ecart normalise (%)"
      ) +
      ggplot2::theme_minimal()
    print(p3)
  } else {
    labels <- paste(top_n$ration_id, top_n$nutrient, sep = " | ")
    cols <- ifelse(top_n$signal == "ABOVE_MAXIMUM", "darkorange", ifelse(top_n$signal == "BELOW_MINIMUM", "firebrick", "darkgreen"))
    op <- par(mar = c(5, 14, 4, 2))
    barplot(top_n$gap_pct, names.arg = labels, horiz = TRUE, las = 1, col = cols, xlab = "Ecart normalise (%)")
    abline(v = 0, lty = 2)
    par(op)
  }
}
```

## Export optionnel CSV

```{r}
# Decommentez si besoin
# write.csv(needs, "needs_from_jsonbin.csv", row.names = FALSE)
# write.csv(intakes$ration_energy, "ration_energy_from_jsonbin.csv", row.names = FALSE)
# write.csv(cmp$nutrient_comparison, "nutrient_comparison_from_jsonbin.csv", row.names = FALSE)
```

## Module de notation (liste de JSON)

```{r}
# Exemple: une liste de sources (locales et/ou URL)
sources <- c(
  bin_primary = sprintf("https://api.jsonbin.io/v3/b/%s/latest", BIN_ID)
  #, local_copy = "inst/examples/vetnutri_exam_example.json"
)

# Import batch
imp_batch <- vn_import_json_list(sources, simplify = FALSE, api_key = API_KEY)
print(imp_batch$errors)

# Notation batch
notes_batch <- vn_grade_nutrition_batch(
  sources = sources,
  scale_to = 20,
  energy_tolerance_pct = 30,
  weights = c(energy = 0.4, minimum = 0.4, maximum = 0.2),
  api_key = API_KEY
)

print(notes_batch$scores)
```
